【裁判字號】    98,訴,299
【裁判日期】    980331
【裁判案由】    清償債務
【裁判全文】
臺灣板橋地方法院民事判決               98年度訴字第299號
原      告  乙○○
被      告  甲○○
上列當事人間請求清償借款事件，經本院於民國98年3 月20 日
言詞辯論終結，判決如下：
    主  文
原告之訴及其假執行之聲請均駁回。
訴訟費用由原告負擔。
    事實及理由
一、原告主張：
  (一)被告前於民國96年1 月12日，向原告借款新台幣（下同）1,
    000,000 元，經原告依被告指示於該日在第一商業銀行五股
    工業區分行，以匯款方式將上開借款匯入被告於永豐商業銀
    行湯城簡易分行之帳戶內，以為借款之交付，詎被告竟遲不
    清償借款，原告雖屢為催索，更以存證信函催告，被告猶置
    之不理，此有匯款回條、存證信函及其送達證明、電子郵件
    等影本各一份可證。
  (二)按借用人應於約定期限內，返還與借用物種類、品質、數量
    相同之物，未定返還期限者，借用人得隨時返還，貸與人亦
    得定一個月以上之相當期限，催告返還，民法第478 條定有
    明文。兩造之借貸關係並未定有期限，而現催告期限既已屆
    滿，爰依據借款返還請求權提起本訴，併為聲明：被告應給
    付原告1,000,000 萬元，及自起訴狀繕本送達翌日起至清償
    日止，按年息5%計算之利息，並聲明願供擔保，請准以宣告
    假執行。
二、被告則以：
    被告對於原告所述於前開時間及帳戶內，確有收受1,000,00
     0元匯款之事實並不爭執，惟否認與原告間有借貸關係，並
    辯稱該款項是因被告之堂兄，即語晨資訊有限公司之負責人
    呂文皓，將被告之銀行帳戶提供原告匯款，被告於收受系爭
    匯款之後，立即再轉匯至該公司之帳戶，並為答辯聲明：駁
    回原告之訴。
三、法院之判斷：
  (一)按民法第474 條第1 項規定：「稱消費借貸者，謂當事人一
    方移轉金錢或其他代替物之所有權於他方，而約定他方以種
    類、品質、數量相同之物返還之契約。」故消費借貸係要物
    契約，原告主張金錢消費借貸關係存在，應先就其發生所須
    具備之特別要件，即金錢之交付及借貸意思表示互相一致負
    舉證之責任，若其先不能舉證，則被告就其抗辯事實即令不
    能舉證，或其所舉證據尚有疵累，仍應駁回原告之請求（最
    高法院81年度台上字第2372號裁判要旨、同院87年度台上字
    第2734號裁判要旨參照）。
  (二)本件原告主張於96年1 月12日與被告就1,000,000 萬元成立
    未定期限之金錢消費借貸關係之事實，業據被告否認。故原
    告自應就上開金錢消費借貸契約之成立，負擔舉證責任。經
    查原告所提出之證據資料：
  1.第一商業銀行五股工業區分行，96年1 月12日匯款申請書回
    條影本（見本院卷第7 頁），僅能證明原告於上開時地，有
    匯款1,000,000 元至被告開立於永豐商業銀行湯城簡易分行
    第000000000000000 號存款帳戶內之事實，至於上開款項係
    基於何種原因而給付，究為借款之交付？欠款之清償？投資
    款之交付？亦或貨款之支付等情，並不明確。故該匯款單並
    不足以為兩造借貸關係之證明。
  2.原告於97年12月23日，寄發台北古亭郵局03112 號存證信函
    催告被告清償1,000,000 元（見本院卷第4 頁），其內容僅
    係原告單方意思表示，謂被告於96年1 月間有向原告借款一
    事，惟被告並未回函承認，自不能因此認定被告默認有前開
    借貸關係成立之事實。
  3.96年1 月12日下午1 時20分，有署名為KEVIN 之人，以電子
    郵件方式，將被告開立於永豐商業銀行湯城簡易分行第0000
    00000000000 之存款帳號告知原告（見本院卷第25頁），上
    開電子郵件內容僅係提供被告之銀行帳號，而並無原告與被
    告間有任何成立借貸關係之意思表示，故亦不足以為兩造間
    有何金錢借貸關係之證明。
四、綜上所述，並參酌兩造間僅為生意上往來之客戶關係（見本
    院98年3 月20日言詞辯論筆錄），二人既無血緣亦無其他親
    誼關係，而百萬元之款項難謂非屬鉅款，若為一般借貸關係
    則為何原告未與被告約定借期、利率、清償方式等一般社會
    經驗法則上之通常約定事項？從而，原告僅能證明有於96年
    1 月12日以匯款方式交付被告1,000,000 元之事實，但並不
    能證明其與被告間成立有借貸契約，則原告依據借貸之法律
    關係，請求被告返還借款1,000,000 元及遲延利息，即無理
    由，應予駁回。又原告其假執行之聲請亦因失其附麗，應併
    予駁回之
結論：原告之訴為無理由，依民事訴訟法第78條，判決如主文。
中    華    民    國    98    年     3    月    31    日
                  民事第一庭    法  官  黎文德
以上正本係照原本作成
如對本判決上訴，須於判決送達後20日內向本院提出上訴狀
中    華    民    國    98    年     3    月    31    日
                                書記官  趙彬


司法院資訊處製作；財團法人民間司法改革基金會備份。
